【裁判字號】    89,自,62
【裁判日期】    901220
【裁判案由】    傷害
【裁判全文】
臺灣苗栗地方法院刑事判決                            八十九年度自字第六二號
    自  訴  人  乙○○
    被      告  甲○○
右列被告因傷害案件，經自訴人提起自訴，本院判決如左：
    主  文
甲○○傷害人之身體，處拘役貳拾日，如易科罰金，以參佰元折算壹日。緩刑貳年。
    事  實
一、甲○○原居住於苗栗縣竹南鎮○○街十六之一號，為龍之城社區之住戶，乙○○
    於八十九年四月十七日擔任龍之城住戶管理委員會之總幹事。甲○○於八十九年
    十一月十九日晚間十時五十分至管理中心，嗣因龍之城住戶丁○○、戊○○兄弟
    到該管理中心找乙○○理論，甲○○竟基於不確定之傷害犯意，於勸架之時用手
    推自訴人之右肩三次，導致乙○○受有「右肩皮下出血斑約三點五公分乘以三點
    五公分」之傷害。
二、案經乙○○提起自訴。
    理  由
一、按刑事訴訟法第十七條規定：「法官於該管案件有左列情形之一者，應自行迴避
    ，不得執行職務：一一法官為被害人者。二法官現為或曾為被告或被害人之配偶
    、八親等內之血親、五親等內之姻親或家長、家屬者。三法官與被告或被害人訂
    有婚約者。四法官現為或曾為被告或被害人之法定代理人者。五法官曾為被告之
    代理人、辯護人、輔佐人或曾為自訴人、附帶民事訴訟當事人之代理人、輔佐人
    者。六法官曾為告訴人、告發人、證人或鑑定人者。七法官曾執行檢察官或司法
    警察官之職務者。八法官曾參與前審之裁判者。」得知，自訴人要求承辦法官自
    行迴避，與法不合，應有誤解，合先敘明。
二、被告甲○○否認有毆打自訴人之事實，辯稱：如此推，自訴人應不會受傷云云，
    經查：
    （一）自訴人自訴於八十九年十一月二十九日晚上十時許，受有「右肩皮下出血
          斑約三點五公分乘以三點五公分」之傷害，有丙○○醫師八十九年十一月
          三十日下午四時三十分幫自訴人驗傷後出具之驗傷診斷書一份可查。經本
          院檢具錄影帶向法醫院研究所函查，得知「被告甲○○自稱遭受職業傷害
          ，臀部左、右兩邊髖寬節全部換人工」之事實，如為屬實，似無力傷及四
          肢健全之他人，或傷他及他人而尚能自保。就驗傷診斷所述之皮下出血斑
  均以範圍敘述如三‧五乘以三‧五公分，一般在二十四小時之內出血斑點
          會擴散消失，由較大菊紅色的勻斑取代，再至七十二小時則呈現綠、藍色
          勻斑，故若無詳細敘述或提供詳實照片等證據，恐難斷定何時造成。此種
          皮下出血斑可因體質而異，一般在一週內即可漸次消失。就碰觸之力道、
          大小、衣服質量及個人體質均可能影響皮下傷害之可能性，實無法確切判
          定，應就傷害意圖證實有無傷害之事實為宜等情，有該所九十年十月二日
          法醫所九○理字第1832號函可證，參酌自訴人於晚上十時許受傷，而於翌
          日下午四時三十分前往驗傷，足證自訴人所受之傷應在驗傷時間回溯二十
          四小時之內，即可能在八十九年十一月九日晚上十時許受傷，又被告以「
          推」之不確定故意，致使自訴人受傷，雖其檢具慈佑醫院出具之診斷書，
          證明其確實罹患雙側寬股置換術，仍無礙其犯行。再上開驗傷之醫師林茂
          松，於八十九年十二月十三日因罹患梗塞性腦中風併四肢癱瘓，創傷指數
          大於十六分等情，有丙○○醫師所提出國立台灣醫學院附設醫院診斷證明
          書一份在卷，因此無法傳喚其到庭作證，併此敘明。
    （二）證人即當時在場之丁○○證稱：有看到被告推自訴人，沒有看到打他等情
          （本院九十年二月二十三日訊問筆錄），與本院當庭勘驗自訴人提出之錄
          影帶顯示被告確實有推自訴人情節相符，證人丁○○所述堪以採信。
    （三）而依據中華民國刑法第十三條第二項規定（條文內容：第一項：行為人對
          於構成犯罪之事實，明知並有意使其發生者，為故意。第二項行為人對於
          構成犯罪之事實，預見其發生而其發生並不違背其本意者，以故意論。）
          可知被告以手推自訴人之身體，有導致自訴人受傷之可能，當為其等所得
          預見。縱被告所為，非一般打架出手揮拳連續毆打自訴人，但仍係有意傷
          害自訴人，而自訴人並因此受有事實欄所述之傷害，究與被告之本意不相
          違背，雖不構成刑法第十三條第一項直接故意，但仍成立同法第十三條第
          二項之規定，應認為具有傷害之不確定故意。故被告傷害犯行堪以認定，
          自應依法論科。
三、核被告所為，係犯刑法第二百七十七條第一項之傷害罪。因此審酌被告犯罪之動
    機、目的在於勸架，手段以手推之方式、自訴人所受之傷害，所生之危害程度，
    及犯罪後遲未與自訴人達成和解等一切情狀，量處如主文所示之刑，並諭知易科
    罰金之折算標準。末查被告前未曾受有期徒刑以上刑之宣告，有臺灣苗栗地方法
    院檢察署刑案資料查註紀錄表及臺灣高等法院被告全國前案紀錄表各一份可參，
    因一時失虞，致違反法律，犯後頗表悔悟，其經此起訴審判科刑教訓，應知警惕
    ，信無再違反之虞，本院認對其宣告之刑，以暫不執行為適當，爰併宣告緩刑二
    年，以勵自新。
四、又上開診斷書雖丙○○醫師以「特約法醫師」之名義出具，經本院向台灣新竹地
    方法院檢察署查詢，知悉該署於八十七年六月九日台灣新竹地方法院檢察署八十
    八年度聘任榮譽法醫師名冊，登載：「丙○○，二十四年十一月二日出生，現任
    職務：林外科醫院院長，學歷高雄醫學院畢業，經歷宜蘭、新竹醫院外科主任，
    醫師證書號碼：醫字第22318號、職業執照號碼：新市衛診醫060號」，有該署法
    醫師名冊在卷可查。又按法務部所屬檢察機關、監院所遴聘特約法醫師、醫師實
    施要點【民國82年7月9日修正】第四項規定：「特約法醫師應遵守左列事項：（
    一）從事相驗應本公正、誠實之態度行之。（二）未經主管長官許可，不得對外
    發表有關職務之言論及提供資料。（三）聽命檢察官辦案之需要，實施任何必要
    之相驗。」因此丙○○醫師未經檢察官在場，而自行以「特約法醫師」名義出具
    驗傷診斷書，業據本院於九十年十月十二日函請台灣新竹地方法檢察署依法處理
    ，有該函在卷可查，併此敘明。
據上論斷，應依刑事訴訟法第三百四十三條、二百九十九條第一項前段，刑法第二百
七十七條第一項、第四十一條第一項前段、第七十四條第一款，罰金罰鍰提高標準條
例第一條前段、第二條，判決如主文。
中      華      民      國    九十      年    十二    月      二十      日
                                臺灣苗栗地方法院刑事第二庭
                                        法  官   張 珈 禎
右正本證明與原本無異。
如不服本判決，應於判決送達後十日內向本院提出上訴狀( 應附繕本 )，上訴於
臺灣高等法院台中分院。
                                        書記官   黃 正 中
中      華      民      國    九十      年    十二    月      二十      日
附錄本案論罪科刑法條全文
中華民國刑法第二百七十七條
 (普通傷害罪)
傷害人之身體或健康者，處三年以下有期徒刑、拘役或一千元以下罰金。
犯前項之罪因而致人於死者，處無期徒刑或七年以上有期徒刑；致重傷者
，處三年以上十年以下有期徒刑。


司法院資訊處製作；財團法人民間司法改革基金會備份。
